【裁判字號】    98,訴,115
【裁判日期】    980715
【裁判案由】    侵權行為損害賠償
【裁判全文】
臺灣宜蘭地方法院民事判決               98年度訴字第115號
原      告  甲○○
訴訟代理人  吳文升律師
            黃豪志律師
被      告  乙○○原名曾萬民.
上列當事人間侵權行為損害賠償事件，本院於民國98年7月1日言
詞辯論終結，判決如下：
    主  文
被告應給付原告新台幣伍佰萬元，及自民國九十八年五月十一日
起至清償日止，按週年利率百分之五計算之利息。
訴訟費用新台幣伍萬零伍佰元由被告負擔。
本判決於原告以新台幣壹佰陸拾柒萬元為被告供擔保後，得假執
行。
    事  實  及  理  由
一、原告起訴主張：
(一)、緣被告於民國96年間因覬覦原告家中中有樂透彩高額獎金，
    乃夥同訴外人溫吉成、黃啟磊製造假車禍，隨即以欲為雙方
    協商調解為由，向原告詐騙高達新台幣（下同）500萬元得
    逞，本案嗣後由原告對訴外人溫吉成提出刑事告訴（原證一
    ），惟當時原告並不知悉被告乙○○有參與期間，故未對被
    告乙○○提告，係因該刑案後經檢方偵辦，並查出被告乙○
    ○因屬原告親屬，本同住一村，經由其母等人管道知悉原告
    家中中有樂透獎金後，竟串通其舊識即訴外人溫吉成等人共
    謀詐財得逞。是任被告為首謀自應負有侵權行為損害賠償責
    任。
(二)、查被告得知原告經濟狀況頗佳，遂向其友人即訴外人溫吉成
    提議以製造假車禍之方式向原告詐取財物，訴外人溫吉成允
    諾後，被告乙○○及訴外人溫吉成即與訴外人廖庫源、廖千
    祥、廖捷智、黃啟磊共同基於意圖為自己不法所有之犯意聯
    絡而於96年6月20日上午8時許，嗣原告駕駛訴外人紀義晉所
    有之車牌號碼9467-MU號自用小客車沿宜蘭縣三星鄉○○○
    路往三星鄉方向行駛，被告與溫吉成即以電話通知黃啟磊駕
    駛車號SD9-852號輕型機車沿宜蘭縣三星鄉○○路○段往三星
    鄉方向行駛，並趁原告於上開路口欲駕車左轉時，騎乘上開
    機車衝撞原告所駕駛之自用小客車，黃啟磊因而倒地受有擦
    傷之輕微傷勢，溫吉成、廖庫源為製造黃啟磊傷勢嚴重之假
    象，便於96年6月21日，在中山足球場由略具中醫藥物知識
    之廖庫源在黃啟磊臉部、手肘及身體側面塗抹俗稱「黑面馬
    」之藥物，使黃啟磊塗藥部位產生瘀青現象，而於96年6 月
    22日至28日期間住院治療，並取得「頭部外傷合併腦部挫傷
    」、「右側臉部挫傷合併血腫及擦傷」、「右側胸部挫傷合
    併血腫及擦傷」、「右側手肘挫傷合併血腫及擦傷」等與事
    實不符之診斷證明書，再由廖捷智持該診斷證明書至宜蘭縣
    政府警察局三星分局大隱派出所，對原告提起過失傷害之告
    訴，並藉此商談和解賠償事宜。原告深恐若未和解恐影響其
    先前另案之緩刑，遂於96年8月7日決定支付500萬元賠償金
    ，並於同年月8日匯款500萬元至紀義晉帳戶，紀義晉旋於當
    日上午將該筆款項領出，並於華南商業銀行羅東分行門口將
    上開款項交付與訴外人游志強、江圳明，再由游志強、江圳
    明與溫吉成協調分配該款項。溫吉成取得其中150萬元部分
    ，除本身留用20萬元外，另分與被告18萬元、廖庫源25萬元
    、廖千祥20萬元、廖捷智20萬元，剩餘款項則作為被告及溫
    吉成等人謀議前間之開銷及代黃啟磊清償酒店之簽帳款。被
    告上開犯罪事實，並經台灣宜蘭地方法院檢察署檢察官以98
    年度偵字第413號起訴在案。
(三)、按因故意或過失，不法侵害他人之權利者，負損害賠償責任
    。數人共同不法侵害他人之權利者，連帶負損害賠償責任﹔
    不能知其中孰為加害人者，亦同。造意人及幫助人，視為共
    同行為人，第184條第1項前段、第185條分別定有明文。本
    件被告乙○○確於前述時、地對原告施以恐嚇取財之犯罪行
    為，從而原告自得本於侵權行為之法律關係，請求被告應給
    付原告上開損害賠償金額，即原告所支付之假和解金額500
    萬元。爰為訴之聲明：除假執行供擔保金額外如主文所示。
二、被告答辯則以：伊並沒有參與整個議價過程，500萬元是匯
    給別人，檢方已有調查，伊沒有參與溫吉成、黃啟磊向原告
    詐騙的事實，伊當時因為不滿原告的態度，伊是對溫吉成表
    示要給原告一個教訓，詐騙500萬元這件事情伊是在刑事警
    察局拘提後才知道的，溫吉成等人是黑道的。伊承認伊有跟
    溫吉成說原告他們住哪裡，其實不用伊講當地人都知道，因
    為原告他們樹大招風，原告是伊舅舅入贅的女婿，原告的老
    婆是伊妹妹，伊承認伊有和溫吉成一起搭車到伊家，伊家與
    伊舅舅家就在隔壁，只有10步的距離，溫吉成到那裡後事後
    再去敲詐原告，溫吉成取得款項後有在台北拿給伊18萬元。
    原告在8年至10年前最慘的時候伊曾經借給他25萬元，原告
    已經還了15萬元，並表示伊從大陸回來處理伊舅舅大壽時，
    原告會再還給伊10萬元，但是後來原告改變主意表示如果要
    錢要找律師，說他錢多的是。溫吉成當時說拿到車禍賠償50
    萬元，給我18萬元是因為原告要賠償受傷的人，他表示原告
    曾經欠伊錢，伊那麼辛苦所以分給伊。伊在得知其舅舅他們
    家被敲詐500萬元後心裡很內疚，這18萬元是不義之財，伊
    願意返還。爰為答辯聲明：請求駁回原告之訴及假執行之聲
    請。
三、本件兩造所不爭執之事實，為原告係被告舅舅之女婿，亦為
    舊識。被告向溫吉成告知原告之經濟狀況，嗣後溫吉成等人
    向原告詐騙取得500萬元，被告取得18萬元，此有臺灣宜蘭
    地方法院檢察署檢察官起訴書（98年度偵字第413號、414號
    、1894號、1895號、1896號）在卷可稽，並為兩造所不爭執
    ，勘信屬實。
四、本件經本院整理，並為兩造所同意之爭點，為本件被告與溫
    吉成等9人是否共同向原告詐取500萬元，而應依侵權行為或
    不當得利之規定負連帶賠償責任？按因故意或過失，不法侵
    害他人之權利者，負損害賠償責任。數人共同不法侵害他人
    之權利者，連帶負損害賠償責任。造意人及幫助人，視為共
    同行為人。民法第184條第1項前段、第185條第1項、第2項
    分別定有明文。本件經職權調取本件相關刑事卷宗（本院98
    年度易字第292號及上開偵查卷宗），訴外人即刑案證人廖
    庫源於98年1月16日偵查庭結證稱：「（檢察官問：為何會
    選擇甲○○為對象？）因為我不認識他，是乙○○提議的。
    」、「（檢察官問：請你敘述上開假車禍策劃及執行及分工
    過程？）車禍前1、2個月，即96年4、5月間，我和溫吉成、
    乙○○在中山足球場附近泡茶，並閒聊一些事情，我在隱約
    中聽到他們有一個計畫，當時我大概知道要做什麼，但我不
    知道對象是誰，…。到了車禍前一天晚上，廖千祥、廖捷智
    、溫吉成、乙○○和我都在七賢那間房子，是由乙○○提供
    對方的車牌；因為怕黃啟磊不知道地方，就由乙○○分配我
    和廖捷智一起開車，黃啟磊騎機車跟在我們的車後面，…，
    要向對方要求500萬元，…，至於乙○○部分是事後由溫吉
    成交給他18萬元，…。」、刑案證人溫吉成於98年1月16日
    偵查庭結證稱：「（檢察官問：97年6月20日上午8時許，黃
    啟磊騎乘SD9-852號機車與甲○○發生車禍，這件車禍是不
    是假的？）是。」、「（檢察官問：為何會選擇甲○○為對
    象？）當時是乙○○提議的，黃啟磊當時在中山足球場當警
    衛，因為他被辭掉，我就找他來宜蘭，住在廖千祥朋友的房
    子，是在七賢。」，再據本件被告乙○○於98年1月16日偵
    查庭結證稱：「（檢察官問：97年6月20日上午8時許，黃啟
    磊騎乘SD9-852號機車與甲○○發生車禍，這件車禍是不是
    假的）是。」、「（檢察官問：為何會選擇甲○○為對象？
    ）當初是我提議的。」、「（檢察官告以廖庫源偵訊所述上
    開假車禍策劃及執行及分工過程問：有何意見？）在發生前
    1、2週，我們所有的人都有去勘查地點1、2次，原本有2次
    要動手，但是都沒有看到甲○○的車，所以就放棄，我就回
    去做市場生意，6月20日當天我不在場，我是在臺北，我是
    過幾天溫吉成打電話給我，告訴我已經製造假車禍完成，後
    來的工作我沒有參與，一直到溫吉成回台北，要拿18萬給我
    ，我有問溫吉成賠償金額是多少，溫吉成告訴我是50萬元，
    我確實在先前有帶他們去看現場。」。綜上證述可知，本件
    被告與溫吉成等人所為之假車禍詐欺行為有意思聯絡及行為
    分擔，被告更為造意者，確實有參與該詐欺之犯罪行為，並
    使原告受有500萬元之財產損失。是以原告主張被告與訴外
    人溫吉成等人對其有共同侵權行為，而有500萬元之損害，
    即為真實，為有理由。被告所辯，核屬無據，不可採信。又
    按，連帶債務之債權人，得對於債務人中之一人或數人或其
    全體，同時或先後請求全部或一部之給付。民法第273條第1
    項定有明文。本件原告因被告等之共同侵權行為，而受有50
    0萬元之損害，而於本件對共同侵權行為之一即被告為全部
    損害之請求，揆諸前開規定，即屬於法有據，應予准許。
五、從而，原告依侵權行為損害賠償之法律關係，起訴主張被告
    應給付原告500萬元，及自98年5月11日（起訴狀繕本於98年
    4月30日寄存送達被告）起至清償日止，按法定利率即週年
    利率5%計算之利息，為有理由，應予准許。又原告陳明願供
    擔保，請准宣告假執行，經核無不合，爰酌定相對擔保金額
    准許之。
六、本件事證已臻明確，兩造其餘攻擊、防禦方法及舉證，經審
    酌後認與判決結果無影響，爰不逐一論列，附此敘明。
七、訴訟費用負擔之依據：民事訴訟法第78條。
中    華    民    國    98    年    7     月    15    日
                  臺灣宜蘭地方法院民事庭
                      法  官  張軒豪
正本與原本無異。
如不服本判決應於判決送達後20日內提出上訴狀（須附繕本）。
中    華    民    國    98    年    7    月     16    日
                      書記官  謝佩欣


司法院資訊處製作；財團法人民間司法改革基金會備份。
